【裁判字號】    97,台上,5783
【裁判日期】    971113
【裁判案由】    違反毒品危害防制條例
【裁判全文】
最高法院刑事判決            九十七年度台上字第五七八三號
上  訴  人  甲○○
            乙○○
            丙○○
上 列一 人
選任辯護人  王泓鑫律師
上列上訴人等因違反毒品危害防制條例案件，不服台灣高等法院
中華民國九十七年六月二十四日第二審判決（九十六年度上訴字
第四四四四號，起訴案號：台灣台北地方法院檢察署九十四年度
偵字第一八四九三、一八九三三、二００八八號），提起上訴，
本院判決如下：
    主  文
原判決關於甲○○、乙○○、丙○○部分撤銷，發回台灣高等法
院。
    理  由
本件原判決認定上訴人甲○○、乙○○、丙○○有其事實欄所載
之走私及運輸第三級毒品犯行，因而維持第一審依想像競合犯關
係，從一重論上訴人等以共同運輸第三級毒品罪，量處甲○○有
期徒刑六年六月，乙○○有期徒刑五年六月，丙○○有期徒刑七
年二月，並諭知扣案之愷他命二十五包（淨重九九八．六三公克
，取○．二一公克鑑定用罄，餘九九八．四二公克）沒收之判決
，而駁回檢察官及上訴人等在第二審之上訴；固非無見。
惟查：(一)、除有特別規定外，已受請求之事項未予判決，或未受
請求之事項予以判決者，其判決為當然違背法令，刑事訴訟法第
三百七十九條第十二款定有明文。本件檢察官起訴意旨指上訴人
等與王逸翔、陳志偉、鄭兆廷等人共同基於運輸、販賣第三級毒
品營利之犯意聯絡，於民國九十四年九月三十日，將其等在馬來
西亞所購入之第三級毒品「愷他命」二十五公斤私運至台灣桃園
國際機場等情，認其等此部分所為涉犯毒品危害防制條例第四條
第三項之運輸及販賣第三級毒品罪嫌，並聲請將本件扣案之「愷
他命」二十五公斤予以沒入銷燬之。第一審判決認定上訴人等共
同走私及運輸「愷他命」二十五包，並以括弧註記該二十五包「
愷他命」之重量為「淨重九九八．六三公克，取○．二一公克鑑
定用罄，餘九九八．四二公克」，而就此部分予以論罪科刑，並
於主文第四項諭知「扣案之『愷他命』二十五包（淨重九九八．
六三公克，取○．二一公克鑑定用罄，餘九九八．四二公克）均
沒收之」。惟檢察官係起訴上訴人等共同走私及運輸「愷他命」
二十五公斤，第一審判決僅就上訴人等走私及運輸「愷他命」淨
重九九八．六三公克部分（似為一包之重量）加以判決，並將此
部分「愷他命」諭知沒收，但對於檢察官所起訴之其餘「愷他命
」部分（即二十五公斤減去前述第一審判決所認定及諭知沒收部
分），以及上訴人等意圖營利而販入上述「愷他命」涉犯販賣第
三級毒品既遂罪嫌部分，則未一併加以審判及說明，自有已受請
求之事項而未予判決之違法。原判決未予糾正，率予維持第一審
判決，同屬違法。又依卷附行政院海岸巡防署北部地區巡防局（
下稱海巡署北區巡防局）扣押物品目錄表載明本件查扣之「Ｋ他
命」（即「愷他命」）二十五包重量共計「二五．七四五ＫＧ」
（即二五．七四五公斤），而財政部台北關稅局九十四年十月二
日北稽檢移字第○九四○一○○二六九號函影本亦載明本件查扣
移送「疑似愷他命  毛重二五ＫＧ」（見九十四年度偵字第一八
九三三號卷(一)第四十一、一四○頁）。第一審判決及原判決均認
定上訴人等私運「愷他命」二十五包之重量為「淨重九九八．六
三公克」，似與卷內資料不符，究竟實情如何？原審未詳加究明
釐清，遽為上開認定，自有應於審判期日調查之證據而未予調查
之違法。(二)、販賣毒品罪，並不以買入後復行賣出為必要，祇要
基於營利之意圖買入或賣出，有一於此，其販賣毒品犯行即屬既
遂。原判決認定上訴人等共同基於走私及運輸第三級毒品之犯意
聯絡，由丙○○出資（共計新台幣七百九十七萬元），再由甲○
○以每公斤美金一萬元之價格向馬來西亞人「賽門」購買「愷他
命」二十五包，由「賽門」代為安排馬來西亞人將渠等所購買之
「愷他命」以三層透明塑膠包好藏置冷凍食品紙箱內，送至甲○
○及王逸翔所住宿之飯店，甲○○清點數量後再轉交不知情之貨
運業者搭中華航空公司班機運抵台灣桃園國際機場等情。倘若無
訛，則上訴人等於向「賽門」購入「愷他命」二十五包時，是否
觸犯販賣第三級毒品既遂罪？即有探究之餘地。究竟上訴人等斥
資在馬來西亞買入及私運上述「愷他命」至台灣之目的為何？有
無將上述「愷他命」供販賣營利之意圖？此與上訴人等所為是否
牽連觸犯販賣第三級毒品罪有關，自有一併調查釐清之必要。原
審就上述疑點未加以釐清論敘明白，遽行判決，亦嫌調查未盡。
又原判決於理由內說明「甲○○所使用行動電話通訊監察譯文中
，甲○○聯絡運輸毒品數量、價格及包裝菜底時，多次提到『傑
克』，顯見『傑克』在本件運輸毒品過程中，參與甚深」云云（
見原判決第十八頁第十一至十三行），似謂「傑克」亦係參與本
件走私及運輸毒品之共犯。但於論斷時卻未將「傑克」列為本案
之共同正犯（見原判決第二十二頁第一至三行），其理由亦有矛
盾。(三)、偵查犯罪機關依法定程序監聽之錄音，如已踐行調查證
據程序，依刑事訴訟法第一百六十五條之一第二項之規定，固得
採為認定犯罪事實之證據。惟警察機關對犯罪嫌疑人依法監聽電
話所製作之通訊監察紀錄譯文，為該監聽電話錄音之「派生證據
」，若被告對該通訊監察紀錄譯文之內容或其真實性有爭執，在
未經勘驗播放錄音帶以辨明該監察紀錄譯文之真正時，自不能遽
以該通訊監察紀錄譯文採為論罪之基礎。原判決論處上訴人等走
私及運輸第三級毒品罪刑，無非以卷附甲○○與使用00000
00000號行動電話之男子多次通話之通訊監察紀錄譯文內容
，為其主要論據（見原判決第六頁倒數第八行至第十八頁第十六
行）。然上訴人等於原審均質疑上述監聽錄音譯文內容及其真實
性，並請求勘驗上開監聽錄音帶（見原審卷第一○二頁反面、第
二三○頁），則原審自應勘驗上述監聽錄音帶內容，以究明釐清
。原判決理由雖謂：經函詢海巡署北區巡防局，該局函覆稱該案
通訊監察係為「現譯」等情，有該局覆函一份在卷可稽，是以無
從勘驗上開監聽錄音帶云云（見原判決第十九頁第十至十五行）
。然查，原審向海巡署北區巡防局函調本案相關監聽錄音帶以供
勘驗，該局並未依函檢送相關監聽錄音帶，卻於覆函中稱該案通
訊監察係為「現譯」云云（該函說明二記載「現譯者：吳嘉益住
台北縣三重市○○街八十巷二十三號四樓，連絡電話：0000
000000」見原審卷第一五三頁），究竟其所謂「現譯」之
程序或方法為何？該案通訊監察有無製作錄音帶？若否，其原因
為何？既無錄音帶如何將雙方通話內容加以翻譯或記錄？又憑何
驗證其所翻譯或記錄之內容與真正通話之內容相符？以上疑點與
上開監聽錄音譯文有無適法之證據能力暨得否作為本案犯罪之證
據攸關，自有詳加調查釐清之必要。原審未就上開疑點向海巡署
北區巡防局函查，或傳訊上開監聽錄音之「現譯者」吳嘉益到庭
加以究詰訊問，亦未說明其憑何認定上述監聽錄音譯文具有適法
證據能力之理由，遽採上述電話監聽錄音譯文作為上訴人等犯罪
之證據，亦有調查未盡及理由不備之違法。以上或為上訴意旨所
指摘，或為本院得依職權調查之事項，應認原判決關於上訴人等
部分有撤銷發回更審之原因。至原判決關於上訴人等不另為無罪
諭知部分，因與發回部分具有審判不可分關係，應併予發回，附
此敘明。
據上論結，應依刑事訴訟法第三百九十七條、第四百零一條，判
決如主文。
中    華    民    國  九十七  年   十一   月   十三   日
                      最高法院刑事第九庭
                          審判長法官  洪  文  章
                                法官  王  居  財
                                法官  郭  毓  洲
                                法官  黃  梅  月
                                法官  邱  同  印
      本件正本證明與原本無異
                                      書  記  官
中    華    民    國  九十七  年   十一   月   十七   日
                                                     Ｍ


司法院資訊處製作；財團法人民間司法改革基金會備份。
